【裁判字號】    97,交聲,262
【裁判日期】    970530
【裁判案由】    聲明異議
【裁判全文】
臺灣高雄地方法院交通事件裁定      97年度交聲字第262號
原處分機關  交通部公路總局高雄區監理所
異  議  人  甲○○
上列異議人即受處分人因違反道路交通管理處罰條例案件，對於
交通部公路總局高雄區監理所民國97年1 月9 日所為之處分（處
分案號：高監營裁字裁80-NO0000000號），聲明異議，本院裁定
如下：
    主  文
原處分撤銷。
甲○○不罰。
    理  由
一、原處分意旨略以：異議人即受處分人甲○○於民國96年12月
    3 日下午14時57分許，騎乘672-CCT 號重型機車行經高雄縣
    彌陀鄉○○○路與四維路口時，未遵守道路交通號誌之指示
    ，違規闖越紅燈，且拒絕停車接受稽查而逃逸，經值勤員警
    以高警交字第N00000000 號高雄縣政府警察局舉發違反道路
    交通管理事件通知單為舉發後，移送原處分機關即交通部公
    路總局高雄區○○○○道路交通管理處罰條例第53條第1 項
    及第60條第1 項之規定，各裁處罰鍰新臺幣1,800 、3,000
    元，並記違規點數4 點等語。
二、聲明異議意旨略以：車號672-CCT 號之重型機車確為異議人
    所有且使用之機車無訛。惟該車一直為異議人上班之交通工
    具，而異議人之公司在高雄縣大寮鄉○○路147 之31號，異
    議人自鳳山前往公司上班，並不會經過原處分所指之違規地
    點。且96年12月3 日當日並非假日，異議人於當日確實騎乘
    機車至公司上班，即將該機車停放在公司直至下班，期間並
    未出借他人使用，再者本案亦無採證照片足以佐證上開違規
    事實，請求准予撤銷原處分等語。
三、按法院受理交通事件，準用刑事訴訟法之規定，道路交通管
    理處罰條例第89條前段定有明文；又犯罪事實應依證據認定
    之，無證據不得認定犯罪事實，並為刑事訴訟法第154 條第
    2 項所明定。而認定犯罪事實所憑之證據，雖不以直接證據
    為限，間接證據亦包括在內；然無論直接或間接證據，其為
    訴訟上之證明，須於通常一般之人均不致於有所懷疑，而得
    確信其為真實之程度者，始得據之為有罪之認定，倘其證明
    尚未達到此一程度，而有合理性懷疑之存在時，即應由法院
    諭知被告無罪之判決，復有最高法院76年台上字第4986號判
    例可資參照。從而，法院於審理行為人違反道路交通管理處
    罰條例案件時，如調查證據之結果不足使法院確信行為人有
    為原處分所指之事實，而仍有合理懷疑時，即應撤銷原處分
    而諭知不罰，合先敘明。
四、經查，本件舉發之經過，固據證人即高雄縣政府警察局岡山
    分局彌陀分駐所舉發員警陳建霖、巡佐郭坤榮於本院調查時
    證稱：當日其等2 人在彌陀鄉○○○路執勤，發現該違規機
    車闖越前方中正南路與四維路交岔口之紅燈號誌而來，其等
    示意停車，原本該機車有靠路邊減速慢行之動作，突然在距
    離其等前方約5 公尺左右之距離加速逃逸，其等立即看車牌
    號碼、車身顏色，並當場且彼此確認各自所見之車牌號碼相
    同後，將車牌資料、車身顏色資料寫在告發單的表列簿子上
    等語。惟該違規機車既係距離員警5 公尺左右隨即加速逃逸
    ，以該等突然間加速竄逃之動作觀之，應為突發事件，且機
    車逃逸之速度應甚快，員警於猝然間需隨即注意車牌並於機
    車遠離視線之短暫間內看清車牌號碼，復橫以異議人車牌「
    672- CCT」之「6 」與其他數字8 、0 ，其英文字母「C 」
    與其它字母O ，於遠觀、乍看之情形下字型確甚為相似，本
    可能導致員警於匆促時間下未能看清車牌或均誤看車牌之可
    能。再本件經本院依職權調閱異議人、異議人配偶乙○○使
    用之行動電話於案發當日之通聯記錄結果，異議人所使用之
    0000 000000 號門號於案發當日之通聯基地台乃分別位於高
    雄縣大寮鄉與高雄縣鳳山市，有該門號之雙向通聯記錄1 份
    可憑，核與異議人所辯當日係在往返公司及住家之情相符。
    又依異議人之配偶乙○○所使用之門號0000000000號之雙向
    通聯紀錄顯示，雖乙○○於案發前之中午12時21分許有通話
    ，並顯示通話基地台分別為台南市安南區、安平區，及嗣於
    下午15時19分許之通話基地台位於高雄縣路竹鄉，而可認乙
    ○○於案發當日確有外出之情形，惟證人乙○○於本院調查
    時證稱：當日係自高雄縣林園鄉○○路11之1 號之魚苗養殖
    場出發至台南市安平區載魚苗，並駕駛貨車沿88快速道路、
    中山高速公路行駛，至路竹交流道下高速公路後轉濱海公路
    ，並未經過本件違規地點高雄縣彌陀鄉等語，亦核與本院依
    職權查得之電子地圖3 份所示公路路線情形相符；再依證人
    陳建霖證稱當時騎車的是1 名男子，後面載了1 個全身穿學
    校運動服之女子，並未看見運動服上有何學校名稱，該女子
    看似1 名高中學生，該男子則因頭戴安全帽，無法看清其年
    紀、外貌等語；及證人郭坤榮證稱：騎乘機車之男子及被載
    之女子均為學生，該2 人均身著藍色體育服裝等語，可認該
    騎車及被載之人應係高中學生，綜上顯可排除異議人或其配
    偶乙○○於案發當時使用上開機車而違規之可能。又異議人
    之長女劉囿汝現固就讀三民家商，而為高中職學生，業據異
    議人自承在卷，並有卷附戶籍謄本可憑，然劉囿汝於96年12
    月3 日當日正常至學校上課，並無請假外出之情形，有高雄
    市立三民高級家事商業職業學校97年3 月10日高市民商軍字
    第0970001420號函在卷為佐，衡情自無可能於當日下午14時
    許出現於高雄縣彌陀鄉○○○路與四維路口，本件實亦可排
    除後座被搭載之女子係異議人之女劉囿汝之可能。則本件既
    有諸多顯然證據可認異議人或其家屬並未為上開違規行為，
    況本件亦已查無其他佐證足認異議人於當日確有將車輛借予
    他人，暨參以證人陳建霖、郭坤榮所證目擊車牌號碼之情形
    ，本難排除誤認之可能，本件復已無當日採證照片可供辨認
    該違規車輛果否為異議人之車輛，則本件異議人是否有如原
    處分所載之違規事實，確有疑義，參諸首開說明，依法即應
    為有利異議人之認定，原處分機關逕依道路交通管理處罰條
    例第53條第1 項及第60第1 項裁罰異議人，即有未當，應由
    本院裁定將原處分撤銷，並為異議人不罰之諭知，以資適法
    。
五、據上論斷，應依道路交通案件處理辦法第20條前段，裁定如
    主文。
中    華    民    國    97    年    5     月    30    日
                  交通法庭  法  官  黃苙荌
以上正本證明與原本無異。
如不服本裁定應於送達後5日內向本院提出抗告狀。
中    華    民    國    97    年    6     月     3    日
                            書記官  廖佳玲


司法院資訊處製作；財團法人民間司法改革基金會備份。
